臺灣苗栗地方法院民事裁定　　　　　　100年度消債聲字第3號
債　務　人　羅文宏
上列當事人間聲請消費者債務清理事件，本院裁定如下：
    主  文
債務人羅文宏不免責。
    理  由
一、按法院為終止或終結清算程序之裁定確定後，除別有規定外
    ，應以裁定免除債務人之債務；又債務人有下列各款情形之
    一者，法院應為不免責之裁定，但債務人證明經普通債權人
    全體同意者，不在此限：一、於七年內曾依破產法或本條例
    規定受免責；二、隱匿、毀損應屬清算財團之財產，或為其
    他不利於債權人之處分；三、捏造債務或承認不真實之債務
    ；四、因浪費、賭博或其他投機行為，致財產顯然減少或負
    擔過重之債務，而生開始清算之原因；五、於清算聲請前一
    年內，已有清算之原因，而隱瞞其事實，使他人與之為交易
    致生損害；六、明知已有清算原因之事實，非基於本人之義
    務，而以特別利於債權人中之一人或數人為目的，提供擔保
    或消滅債務；七、隱匿、毀棄、偽造或變造帳簿或其他會計
    文件之全部或一部，致其財產之狀況不真確；八、故意於財
    產及收入狀況說明書為不實之記載，或有其他故意違反本條
    例所定義務之行為，消費者債務清理條例第132條、第134條
    分別定有明文。
二、債務人羅文宏聲請消費者債務清理事件，前經本院於民國99
    年4 月23日以98年度消債清字第11號裁定開始清算程序，嗣
    於100 年4 月18日以99年度司執消債清字第1 號裁定清算程
    序終結，並經確定在案，此據本院調卷查明屬實。聲請人雖
    主張其無消費者債務清理條例第133 條、第134 條不免責事
    由，依法應裁定准予免責云云。惟查，債務人自承其負債致
    無力清償之原因，係因於87年間，其為一介上班族，為配合
    當時所任職公司張氏家族之財務調度需求，而擔任張氏家族
    之人頭戶，連續向彰化銀行、中興銀行等多家銀行借款供張
    氏家族使用，嗣因張氏家族無力償還龐大債務，全數落在聲
    請人身上，至聲請人聲請清算時，所累積之負債仍高達新台
    幣190,753, 000元等語；惟聲請人既明知其係領取固定薪資
    之上班族，並無多餘財產所得可資清償龐大債務，仍允諾擔
    任他人之人頭，連續向多家銀行高額借貸，終至無力清償，
    足見聲請人並未衡量己身之償債能力，任令債務增加至無法
    負擔而不能清償，確有為他人冒貸之投機情事，且因此致其
    負擔過重之債務，而生開始清算之原因。則於聲請人有投機
    之情況下，若允許其得藉由消費者債務清理條例中之免責制
    度，以規避其應負擔之償還責任，顯與該制度係為保障誠實
    勤勉債務人經濟生活之重建復甦之立法目的有違，是依本條
    例第134 條第4 款規定，聲請人不應免責。又經本院函詢全
    體債權人之意見，經債權人彰化商業銀行股份有限公司表示
    債務人應不予免責，此有該銀行陳報狀在卷可稽，足見債務
    人未經債權人全體同意其免責。聲請人復未提出其經普通債
    權人全體同意免責之證明，則其聲請免責，不應准許。
三、綜上所述，債務人既有消費者債務清理條例第134 條第4 款
    所規定之不應免責情形存在，則其聲請免責，不應准許，爰
    裁定如主文。
中    華    民    國  100     年    6     月    16    日
                  民事庭法  官  楊中琪
上為正本係照原本作成。
如不服本裁定，應於裁定送達後10日內，以書狀向本院提出抗告
，並繳納抗告費新臺幣1,000元。
                        書記官  李曉君
中    華    民    國  100     年    6     月    16    日